---
title: "Análise dos Gastos com Cartão Corporativo"
author: "Alan Gularte"
output:
  html_document:
    highlight: haddock
    theme: flatly
    toc: yes
    toc_float: yes
  pdf_document:
    toc: yes
---


```{r setup, include=FALSE}
knitr::opts_chunk$set(echo = TRUE, message = FALSE, warning = FALSE)
```

## Leitura e Limpeza

```{r}
library(dplyr)
library(magrittr)
library(lubridate)
library(ggplot2)
library(skimr)
library(tidyr)
library(highcharter)
library(devtools)
library(DT)
require(scales)

gastos <- readRDS('data/gastos_cartao.rds')

# Converter data da transacao para o tipo date e para o formato YYYY-MM-DD para facilitar as operacoes
gastos <- gastos %>% 
  mutate(
    data_transacao = as.Date(data_transacao, format = '%d/%m/%Y'),
    dia_transacao = as.numeric(format(data_transacao, format = "%d")),
    mes_transacao = as.numeric(format(data_transacao, format = "%m")),
    ano_transacao = as.numeric(format(data_transacao, format = "%Y")),
    periodo_transacao = as.Date(paste(ano_transacao,mes_transacao,"1",sep="-"), format = '%Y-%m-%d')
  )
    
gastos %>% 
  skim()
```

# Hipótese 1: Uma visão geral dos gastos
Como será que foi o uso do cartão corporativo de 2014 a 2019?

```{r}
gastos %>%
  filter(!is.na(periodo_transacao)) %>% 
  group_by(periodo_transacao) %>% 
  summarise(total = round(sum(valor_transacao, na.rm = TRUE),3)) %>%
  hchart("line",
         name = "Total de Despesas",
         hcaes(x = periodo_transacao, y = total),
         color = "#cc8800"
  )

options(scipen=10000)

dates = seq(as.Date("01-01-2007",  format = "%d-%m-%Y"), length.out = 120, by = "month")
df <- data.frame(dates)  

gastos %>%
  select(ano_extrato,valor_transacao) %>% 
  ggplot(aes(y = valor_transacao)) +
  geom_boxplot() +
  scale_y_continuous(breaks = round(seq(min(gastos$valor_transacao), max(gastos$valor_transacao), by = 20000),1)) +
  ylab("Valor Transação")

gastos %>%
  select(ano_extrato,valor_transacao) %>% 
  ggplot(aes(y = valor_transacao, x = factor(ano_extrato))) +
  geom_boxplot() +
  scale_y_continuous(breaks = round(seq(min(gastos$valor_transacao), max(gastos$valor_transacao), by = 20000),1)) +
  xlab("Ano") +
  ylab("Valor Transação")


```

# Hipótese 2: Órgãos com mais despesas
Quais são os órgãos que mais apresentaram gastos (em valores acumulados) no período pesquisado?

```{r}
gastos %>%
  group_by(nome_orgao_superior) %>% 
  summarise(total = round(sum(valor_transacao, na.rm = TRUE),3)) %>%
  arrange(desc(total)) %>%
  hchart(type = "treemap",
         hcaes(x = nome_orgao_superior, value = total, color = total))
```

# Hipótese 3: Unidades Gestoras da Presidência com mais despesas
Quais são as Unidades Gestoras da Presidência que foram responsáveis pelos maiores gastos?

```{r}
gastos %>%
  filter(codigo_orgao_superior == "20000") %>% #código da presidência
  group_by(nome_unidade_gestora) %>% 
  summarise(total = round(sum(valor_transacao, na.rm = TRUE),3)) %>%
  arrange(desc(total)) %>%
  #slice(1:10) %>% 
  hchart(type = "treemap",
         hcaes(x = nome_unidade_gestora, value = total, color = total))
```

# Hipótese 4: Distribuição dos gastos entre os órgãos

```{r}
gastos_top5 <- gastos %>% 
  group_by(nome_orgao_superior) %>% 
  summarise(total = round(sum(valor_transacao, na.rm = TRUE),3)) %>%
  arrange(desc(total)) %>% 
  slice(1:5)

gastos %>% 
  filter(nome_orgao_superior == c(gastos_top5$nome_orgao_superior)) %>% 
  droplevels() %>% 
  ggplot(aes(x = ano_extrato, y = valor_transacao)) +
  geom_point() +
  geom_smooth(aes(colour = nome_orgao_superior, fill = nome_orgao_superior)) +
  facet_wrap(~nome_orgao_superior) +
  theme_bw()
```

# Hipótese 5: Tipos de Transações
Quais são os tipos de transações presentes e seus respectivos gastos?

```{r}
gastos %>% 
  droplevels() %>% 
  ggplot(aes(x = ano_extrato, y = valor_transacao)) +
  geom_point() +
  geom_smooth(aes(colour = transacao, fill = transacao)) +
  facet_wrap(~transacao) +
  theme_bw()
```

# Hipótese 6: Transações Sigilosas
Quais são os órgãos que apresentam mais transações sigilosas?

```{r}

gastos_table <- gastos %>%
  filter(transacao == "Informacoes protegidas por sigilo") %>% 
  group_by(nome_orgao_superior) %>%
  summarise(n=n(), total=sum(valor_transacao,na.rm = T),media=median(valor_transacao,na.rm = T)) %>%
  arrange(desc(n))

gastos_table %>% 
  datatable(colnames = c('Órgão','Total de Transações', 'Valor Acumulado (R$)', 'Média das Despesas (R$)'))

```

# Considerações Finais

  + O uso do cartão corporativo é realizado de forma sazonal, onde Novembro é o mês de maior utiização e Janeiro de menor utilização, talvez este último por ser o mês de recesso.
  + Existem gastos com valores muito acima da média. Considerando todo o período, a média dos gastos foi de R$ 370.27, porém encontrou-se despesas com valores acima de R$ 100.000,00.
  + A Presidência apresenta as maiores despesas, sendo que a sua maioria é de transações sigilosas (nenhuma identificação de origem, destino ou data disponíveis).
  + A Agência Brasileira de Inteligência é responsável pelas maiores despesas da Presidência (acumulado de R$ 38M), seguida pela Secretaria de Administração/PR (acumulado de R$ 30M).
  + As transações sigilosas são as responponsáveis pelas despesas mais caras, e estão presentes, em sua maioria (em quantidade), no Ministério da Justiça e Segurança Pública, Presidência da República, Ministério da Economia e Ministério da Defesa.

  Nota: dentro do período pesquisado, o ano de 2014 foi o de maior gasto. Este foi um ano eleitoral e também o ano em que o Brasil hospedou a Copa do Mundo de Futebol. Será que usou-se muito o cartão corporativo com gastos com a Copa? O cartão corporativo também foi utilizado para fins de campanha? Infelizmente o dataset carece de outras variáveis importantes, como o tipo de item (produto/serviço) envolvido nas despesas, para poder ter uma análise mais profunda.